【裁判字號】    95,易,1660
【裁判日期】    970515
【裁判案由】    毒品危害防制條例
【裁判全文】
臺灣士林地方法院刑事判決              95年度易字第1660號
公  訴  人  臺灣士林地方法院檢察署檢察官
被      告  甲○○
上列被告因毒品危害防制條例案件，經檢察官提起公訴（95年度
毒偵字第1981號），被告於準備程序中就被訴事實為有罪之陳述
，本院合議庭裁定由受命法官獨任依簡式審判程序審理，並判決
如下：
    主      文
甲○○施用第二級毒品，累犯，處有期徒刑陸月，如易科罰金，
以新臺幣壹仟元折算壹日，減為有期徒刑月，如易科罰金，以
新臺幣壹仟元折算壹日，扣案之安非他命吸食器壹個沒收。
    事實及理由
一、本件犯罪事實及證據除引用起訴書之記載（如附件起訴書）
    外，另補充並更正被告甲○○前因傷害案件，經本院以民國
    93年度士簡字第第300 號判決處有期徒刑3 月確定，於93年
    7 月16日易科罰金執行完畢（構成累犯）、其係於95年10月
    6 日早上10時許，在臺北市士林區○○○路○ 段163 巷35弄
    弄24之1 號3 樓住處，以將安非他命放在玻璃球內燃燒後吸
    食煙霧之方式施用安非他命；被告於本院審理時之自白與起
    訴書所載證據相符，足見被告自白與事實相符，本件事證明
    確，被告犯行洵堪認定，應依法論科。
二、按安非他命為毒品危害防制條例第2 條第2 項第2 款所規定
    之第二級毒品，不得擅自施用。核被告甲○○所為，係犯毒
    品危害防制條例第10條第2 項施用第二級毒品罪。被告於施
    用第二級毒品前之持有低度行為為施用之高度行為所吸收，
    不另論罪。再被告甲○○有起訴書犯罪事實欄所載前科執行
    情形，此有臺灣高等法院被告前案紀錄表在卷可佐，其於前
    案有期徒刑執行完畢後，5 年以內故意再犯本件有期徒刑以
    上之罪，為累犯，應依法加重其刑。爰審酌被告曾經觀察、
    勒戒及強制戒治程序，仍無法戒除毒癮，復又觸犯本件犯行
    ，顯示其無戒絕之決心，又其施用毒品係傷害自身健康，所
    生危害非鉅，本件犯後被告坦承犯行，犯後態度良好，家中
    尚有罹病洗腎之母親待其扶養等一切情狀，量處如主文所示
    之宣告刑，並諭知易科罰金之折算標準。又被告係於96 年4
    月24日以前犯本罪，且係於中華民國九十六年罪犯減刑條例
    96年7 月16日施行後之97年4 月10日為本院通緝，再於97年
    4 月21日為警逮捕歸案，依同條例第5 條之規定，仍得依該
    條例第2 條第1 項第3 款之規定減其宣告刑期二分之一，並
    諭知易科罰金之折算標準。扣案之安非他命吸食器1 個，為
    被告所有供施用毒品犯罪所用之物，業據其供承明確，乃依
    刑法第38條第1 項第2 款、第3 項規定宣告沒收。
三、臺灣板橋地方法院檢察署96年5 月4 日板檢榮宇96毒偵2589
    字第38654 號函送併案意旨略以：被告基於施用第二級毒品
    安非他命之犯意，於96年3 月28為警採尿回溯前96小時內之
    某時，在不詳地點，施用第二級毒品安非他命，嗣於96年3
    月28日凌晨零時40分許，為警查獲；臺灣板橋地方法院檢察
    署96年8 月17日板檢榮正96毒偵4637字第77924 號函送併案
    意旨略以：被告於96年5 月24為警採尿回溯前96小時內某時
    、96年6 月13為警採尿回溯前96小時內之某時，分別在不詳
    地點、臺北市士林區○○○路○ 段163 巷35弄24之1 號3 樓
    住處，施用甲基安非他命，嗣於96年6 月13日晚上6 時30分
    許，為警查獲，並扣得第二級毒品甲基安非他命11包（淨重
    約17.85 公克）、電子磅秤1 臺、分裝袋62個等物。上開2
    案，均認被告涉有毒品危害防制條例第10條第2 項之罪，並
    與前揭論罪科刑部分有包括一罪之集合犯關係云云。然查：
(一)按「刑事法若干犯罪行為態樣，本質上原具有反覆、延續實
    行之特徵，立法時既予特別歸類，定為犯罪構成要件之行為
    要素，則行為人基於概括之犯意，在密切接近之一定時、地
    持續實行之複次行為，倘依社會通念，於客觀上認為符合一
    個反覆、延續性之行為觀念者，於刑法評價上，即應僅成立
    一罪。學理上所稱『集合犯』之職業性、營業性或收集性等
    具有重複特質之犯罪均屬之，例如經營、從事業務、收集、
    販賣、製造、散佈等行為概念者是。」最高法院95年臺上字
    第1079號判決意旨可資參照。是以刑事實務上所謂集合犯，
    係在立法上本即預定有複數之同種行為反覆實施之性質，本
    件被告所犯毒品危害防制條例第10條第2 項之施用第二級毒
    品罪，其構成要件，在立法上並無預定其有複數之同種行為
    反覆實施之性質，已與一般學理上及審判實務上所定義、習
    用之「集合犯」概念不相符合。
(二)次按「查施用毒品罪，在修正刑法於95年7 月1 日施行前，
    無論實務與理論，一向認為施用完畢，其犯罪即屬成立，基
    於概括犯意，多次施用同級毒品，認係成立連續犯，從無依
    接續犯或常習犯、集合犯所謂包括一罪論處之例，則95年7
    月1 日起刑法連續犯規定刪除後，多次施用同級毒品，自應
    併合處罰。」最高法院亦著有96年臺上字第1195號判決可資
    參照，是刑法修正施行後多次施用毒品之犯行，採一罪一罰
    ，始符合立法本旨。縱認其係基於概括之犯意，多次施用同
    級毒品，但因新法已刪除連續犯之規定，且以往實務與理論
    上，從無依接續犯或常習犯、集合犯所謂包括一罪論處之例
    ，則本件被告於刑法修正施行後之施用毒品犯行，自應併合
    處罰，而無成立集合犯之可能。
(三)綜上所述，檢察官併案意旨所指被告之施用第二級毒品犯行
    ，其與本案間，均無成立集合犯之可能，本院無從併予審究
    ，此部分應退回由檢察官另行依法辦理，附此敘明。
四、據上論斷，依刑事訴訟法第299 條第1 項前段、第273 條之
    1 第1 項、第310 條之2 、第454 條第2 項，毒品危害防制
    條例第10條第2 項，刑法11條前段、第47條第1 項、第41條
    第1 項前段、第38條第1 項第2 款，中華民國九十六年罪犯
    減刑條例第2條第1項第3款、第7條，判決如主文。
五、如不服本判決，應於判決送達後10日內，向本院提出上訴狀
    ，其未敘述上訴之理由者並得於提起上訴後20日內向本院補
    提理由書（均須按他造當事人之人數附繕本）。
本案經檢察官徐名駒到庭執行職務。
中    華    民    國    97    年    5    月    15    日
                  刑事第一庭法  官  林清吉
以上正本證明與原本無異。
如不服本判決，應於判決送達後10日內向本院提出上訴書狀，其
未敘述上訴之理由者，並得於提起上訴後20日內向本院補提理由
書（均須按他造當事人之人數附繕本）。
                            書記官  張茹茵
中    華    民    國    97    年    5    月    15    日
附錄本案論罪科刑法條之依據：
毒品危害防制條例第10條
施用第一級毒品者，處6 月以上5 年以下有期徒刑。
施用第二級毒品者，處3 年以下有期徒刑。


司法院資訊處製作；財團法人民間司法改革基金會備份。
